臺灣基隆地方法院民事判決　　　　　　　 93年度訴字第564號
原　　　告　乙○○
訴訟代理人　俞清松律師
被　　　告　丙○○
訴訟代理人　甲○○
當事人間請求損害賠償事件，本院於94年6 月2 日言詞辯論終結
，判決如下：
    主  文
被告應給付原告新臺幣陸拾壹萬陸仟柒佰捌拾捌元。
訴訟費用新臺幣陸仟柒佰貳拾元由被告負擔。
    事實及理由
一、原告主張：原告於民國86年5 月2 日提供坐落基隆市○○區
    ○○街303 巷17弄9 號1 樓房屋（下稱系爭房屋），向訴外
    人上海商業銀行蘆洲分行（下稱上海銀行）設定最高限額抵
    押權新台幣（下同）3,650,000 元，後因原告無力償還本息
    ，於87年6 月16日遭上海銀行聲請查封。被告因知悉原告急
    於解決貸款債務問題，乃於87年9 月2 日與原告訂立不動產
    買賣契約書，買受前揭房屋，並約定付款條款為（一）訂約
    同時甲方（即被告）即向上海銀行辦理暫緩拍賣繳納
    200,000 元；（二）雙方同意於本約簽訂之同時起，所有上
    海銀行費用及欠款均由甲方負責繳清。（三）俟過戶完成後
    ，甲方給付乙方100,000 元。嗣後被告雖已履行前述第（三
    ）款之給付義務，原告亦於上海銀行撤銷查封後，已履行過
    戶之義務，惟前述第（二）款之債務承擔，並未經上海銀行
    承認，對於上海銀行不生效力，故該房屋貸款之債務人仍為
    原告名義。兩造簽約至今已逾六年，上海銀行仍向被告催收
    貸款，經原告向上海銀行查詢，始知悉被告並未履行上述買
    賣債務承擔之清償義務，致上述房屋在90年5 月8 日再度遭
    上海銀行聲請法院查封拍賣，所得分配金額不足清償原有貸
    款，尚有616,788 元未獲清償，並列為原告之積欠呆帳，該
    信用記錄已列入財團法人金融聯合徵信中心之記錄，原告即
    無法向金融機構申請任何貸款，被告之債務不履行致原告遭
    受財產及信用之雙重損害，彰彰明甚。按債務人因不完全給
    付而致債權人損害者，債權人得請求賠償，為此依民法第
    227 條規定請求損害賠償。並聲明：被告應給付原告新台幣
    616,788 。
二、被告則以：訂約當時被告知情，並同意由被告之母親以被告
    名義訂約。對於原告應積欠上海銀行之貸款616,788 元並不
    爭執，惟被告希望原告出面與上海銀行洽談降低還還款之金
    額等語，資為抗辯。
三、經查原告主張兩造於87年9 月2 日訂立不動產買賣契約書，
    由原告出售系爭房屋予被告，被告依約應：（一）訂約同時
    甲方（即被告）即向上海銀行辦理暫緩拍賣繳納200,000 元
    ；（二）雙方同意於本約簽訂之同時起，所有上海銀行費用
    及欠款均由甲方負責繳清。（三）俟過戶完成後，甲方給付
    乙方100,000 元。詎料被告嗣後未履行前揭第2 項之約定，
    清償原告向上海銀行之欠款，至系爭房屋遭拍賣後，原告仍
    積欠上海銀行616,788 元等情，業據其提出不動產買賣契約
    書、上海銀行放款授信餘額證明各一件為證，被告對此亦不
    爭執，應堪信為真實。
四、按債務人不為給付或不為完全之給付者，債權人得請求損害
    賠償，又債務人遲延者，債權人得請求其賠償因遲延而生之
    損害，民法第227 條第一項、第231 條定有明文。經查被告
    迄今未依約履行，至原告受有積欠上海銀行616,788 元債務
    之損害，原告自得請求被告賠償。從而原告請求被告給付
    616,788 元，為有理由，應予准許。
五、本件原告之訴為有理由，依民事訴訟法第78條、第87條第1
    項，判決如主文。
中　　華　　民　　國　　94　　年　　6 　　月　　16　　日
                  民事庭法  官  林李達
以上正本係照原本作成。
對於本件判決如有不服，應於收受送達後二十日內向本院提出上
訴書狀，敘述上訴之理由，上訴於臺灣高等法院，並按他造當事
人之人數附具繕本。
中　　華　　民　　國　　94　　年　　6 　　月　　17　　日
                        書記官  黃錫煒
